【裁判字號】    90,再抗,42
【裁判日期】    900629
【裁判案由】    強制執行
【裁判全文】
臺灣高等法院民事裁定  九十年度再抗字第四十二號
    聲  請  人  戊○○
                丙○○
                丁○○
                甲○○
                乙○○
    法定代理人  蘇莊寶貴
    相  對  人  財政部臺灣省北區國稅局新竹市分局
    法定代理人  何敏男
右當事人間強制執行事件，再審聲請人對於中華民國八十八年九月三十日本院八十八
年度抗字第一二六○號確定裁定聲請再審，本院裁定如左：
    主      文
聲請駁回。
聲請訴訟費用由再審聲請人連帶負擔。
    理      由
一、本件再審聲請意旨略以：
  (一)本院八十八年度抗字第一二六○號確定裁定作為基礎之行政處分，業經財政部九
    十年一月二十日台財訴字第０九０一三五０二四０號、八十九年五月十五日台財
    訴字第０八九一三五三一三０號訴願決定書、行政院台八十九訴字第三二五一六
    號決定書予以撤銷而不存在，有民事訴訟法第四百九十六條第一項第十一款之再
    審事由。再審聲請人戊○○、丁○○於上開訴願決定書送達時始知悉再審理由，
    其餘再審聲請人經丁○○於九十年三月二十四日告知始知悉，於未逾三十日之不
    變期間聲請本件再審。
  (二)另稅捐稽徵法並無繳納「滯納利息」之規定，上開確定裁定消極不適用稅捐稽徵
    法第四十九條準用同法第十六條、第十八條及第三十五條規定，致使「滯納金」
    、「滯納利息」之部分不得提起訴願，有民事訴訟法第四百九十六條第一項第一
    、二、十二、十三款及第四百九十七條之再審事由。就「滯納金」及「滯納利息
    」部分，相對人之原行政處分中並未予以處分，則再審聲請人自無從知悉再審事
    由云云。
二、按確定裁定聲請再審，應於三十日之不變期間內提起，前項期間，自裁定確定時
    起算，但再審之理由知悉在後者，自知悉時起算，民事訴訟法第五百零七條準用
    第五百條第一、二項甚明。又聲請再審，應表明再審理由及關於再審理由並遵守
    不變期間之證據，同法第五百零七條準用第五百零一條第一項第四款亦有明文。
    另當事人於收受裁判送達時，對於裁判理由有無適用法規顯有錯誤、判決理由與
    主文顯有矛盾之情形即得知悉，故計算三十日之不變期間，應自裁判確定時起算
    ，而無同法第五百條第二項但書再審理由知悉在後之適用，最高法院七十年度台
    再字第二一二號判例明揭此旨。
三、經查：
  (一)本件係因再審聲請人及蘇陳素、蘇繼鋒、蘇婷婷、蘇灼灼等人（下簡稱繼承人）
    之被繼承人蘇木榮於民國八十一年七月十八日去世，相對人核定繼承人應繳納之
    遺產稅為新臺幣（下同）000000000元；又因繼承人漏報被繼承人之遺
    產，而依遺產及贈與稅法第四十五條規定科處罰鍰八一六六七九元，並核定應於
    八十三年七月二十五日及八十六年五月二十五日繳納，繼承人以查對人之核定多
    所錯誤而申請更正，相對人重新填發補繳稅款繳納通知書並改訂繳納期限為八十
    六年十月十五日。繼承人雖申請提供擔保品，惟未經相對人核准。
    因繼承人未於期限前繳納遺產稅之本稅、滯納金、滯納利息及行政救濟利息等項
    ，相對人爰聲請對繼承人強制執行，原法院民事執行處因而將繼承人之存款予以
    查扣，繼承人爰依強制執行法第十二條規定聲明異議云云。
    原法院（臺灣新竹地方法院八十七年新市財執專字第八六、八七號）裁定將繼承
    人之異議予以駁回。
    本院八十八年度抗字第一二六０號裁定以：執行法院對於執行名義是否合法成立
    雖有形式審查權，執行名義記載之請求權是否存在，執行法院不負實體審查之責
    ，如有爭執，應循訴訟程序予以救濟，故就本件遺產稅本稅、滯納金、滯納利息
    部分駁回繼承人之抗告，此部分因而確定。另就行政救濟利息部分，則以：行政
    救濟利息尚不得據以強制執行，而將原法院此部分廢棄，嗣經相對人提起再抗告
    ，仍經最高法院八十九年二月二十四日以八十九年度台抗字第七０號裁定駁回再
    抗告等語。
  (二)本件再審聲請人主張：本院八十八年度抗字第一二六０號裁定有民事訴訟法第四
    百九十六條第一項第一款「適用法規顯有錯誤」及第二款「主文與理由顯有矛盾
    」之再審事由云云。依上說明，就本件遺產稅之本稅、滯納金、滯納利息部分，
    本院於八十八年九月三十日以八十八年度抗字第一二六０號裁定駁回再審聲請人
    之抗告，因而確定，則再審聲請人於收受上開裁定送達時，對於裁定有無「適用
    法規顯有錯誤」、「理由與主文顯有矛盾」之情形均得知悉，惟再審聲請人遲至
    九十年三月二十六日始向本院聲請再審，顯逾三十日之不變期間，為不合法。
  (三)又本院八十八年度抗字第一二六０號作為裁定基礎之行政處分，就遺產稅及科處
    罰鍰部分，業經財政部台財訴第0000000000號（下簡稱訴願決定書Ａ
    ）、行政院台八十九訴字第三二五一六號決定書撤銷；就遺產稅提供擔保部分，
    業經財政部台財訴第0000000000號訴願決定書（下簡稱訴願決定書Ｂ
    ）撤銷，固據再審聲請人提出上開書類為憑（本院卷第十七至廿七頁）。惟查：
    １遺產稅及罰鍰部分：業經財政部訴願決定書Ａ決定：就原處分關於坐落新竹縣
      竹東鎮○○○段一─三地號等五十三筆土地扣除額及配偶剩餘財產分配請求權
      部分撤銷，由原處分機關另為處分，其餘訴願駁回（本院卷第廿二頁）等語，
      而此訴願決定書於八十九年五月十五日發文，再審聲請人戊○○、丁○○在該
      案為訴願代表人已收受送達，而戊○○、丁○○代理包含本件聲請人丙○○、
      甲○○、乙○○三人在內之繼承人，故當戊○○、丁○○收受訴願決定書Ａ時
      ，法律效力及於本件聲請人丙○○、甲○○及乙○○三人。
      就其餘訴願駁回部分，包含本件再審聲請人在內之繼承人提起再訴願，再經行
      政院以台八十九訴字第三二五一六號決定書將此部分之原訴願決定撤銷，由原
      決定機關於三個月內另為適法之決定（本院卷第廿三至廿七頁），此份決定書
      於八十九年十一月十五日發文送達予再訴願代表人丙○○、丁○○、戊○○，
      而此三人亦代理本件再審聲請人甲○○、乙○○二人。
      依上說明，可知：本件原行政處分就遺產稅、罰鍰部分，均經本件再審聲人請
      提起訴願、再訴願而撤銷，惟再審聲請人已於八十九年五月十五日、八十九年
      十一月十五日分別經財政部及行政院送達而知悉再審事由，渠等遲至九十年三
      月二十六日始以此部分有民事訴訟法第四百九十六條第一項第十一、十二、十
      三款及第四百九十七條規定之再審事由，提起本件再審聲請，顯逾三十日不變
      期間，亦為不合法。
    ２遺產稅提供擔保部分：業經財政部訴願決定書Ｂ決定：將原處分撤銷，由原處
      分機關另為處分（本院卷第十七至二十頁），此案中丁○○、戊○○為訴願人
      ，財政部於九十年一月二十日發文將該訴願決定書送達予該二人收受。惟按主
      張再審理由知悉在後者，應就所主張之事實負舉證之責，最高法院三十年抗字
      第四四三號判例參照。本件再審聲請人丙○○、甲○○、乙○○等人雖主張：
      渠等係於九十年三月二十四日始經丁○○告知，而知悉再審事由云云，惟並未
      舉證以明，則其所述，尚非可採。
四、綜上所述，再審聲請人指本院八十八年度抗字第一二六０號裁定有民事訴訟法第
    四百九十六條第一項第一、二、十一、十二、十三款、第四百九十七條再審事由
    ，或已逾三十日不變期間，或未舉證以明渠等知悉再審事由之時間，則渠等至九
    十年三月二十六日聲請再審，為不合法，應予駁回。
五、據上論結：本件再審之聲請不合法，依民事訴訟法第五百零七條、第五百零二條
    、第九十五條、第八十五條第二項，裁定如主文。
中      華      民      國    九十      年      六      月    二十九    日
                                    民事第四庭
                                        審判長法  官  李  瓊  蔭
                                              法  官  張      蘭
                                              法  官  林  金  吾
右正本係照原本作成。
如不服本裁定，應於收受送達後十日內向本院提出抗告狀，並應繳納抗告費新台幣四
十五元正。
中      華      民      國    九十      年      六      月    二十九    日
                                              書記官  張  淑  芳


司法院資訊處製作；財團法人民間司法改革基金會備份。
